臺灣臺北地方法院民事判決　　　　　　　　　　　　九十三年度保險小上字第四號
　　上　訴　人　甲○○
　　被 上 訴人　乙○○○保險股份有限公司
　　法定代理人　吳東進
右當事人間請求給付保險金事件，上訴人對於中華民國九十三年九月二十二日臺灣臺
北地方法院臺北簡易庭九十三年度北保險小字第八五號第一審小額判決，提起上訴，
本院判決如下：
    主  文
上訴駁回。
第二審訴訟費用新台幣壹仟伍佰元由上訴人負擔。
    理  由
一、按對於小額訴訟之第一審裁判，非以其違背法令為理由，不得上訴或抗告。民事
    訴訟法第四百三十六條之二十四定有明文。又依上訴意旨足認上訴為無理由者，
    小額程序之第二審判決得不經言詞辯論為之，同法第四百三十六條之二十九第二
    款亦定有明文。
二、本件上訴意旨略謂：按法院固得就鑑定人依其特別知識觀察事實，加以判斷而陳
    述之鑑定意見，依自由心證判斷事實之真偽。然就鑑定人之鑑定意見可採與否，
    則應踐行調查證據之程序而後定其取捨。倘法院不問鑑定意見所由生之理由如何
    ，據採為裁判之依據，不啻將法院採證認事之職權委諸鑑定人，與鑑定僅為一種
    調查證據方法之趣旨，殊有違背，最高法院七十九年度台上字第五四０號（上訴
    書誤繕為同年度字號第二五四０判例）著有判例闡述綦詳。本件原判決就被保險
    人黃正宗墜樓死亡之原因，係以法務部法醫研究所之鑑定書為據，惟該鑑定書之
    鑑定經過第四點「對死因之看法」一方面載明：「綜合以上死亡經過及解剖所見
    ，認為黃正宗係高處墜落多處鈍傷休克致死」，並未認定黃正宗係自殺，卻又在
    鑑定書最後之鑑定結果，毫無根據逕行認定加入「自殺」兩字，自難令人心服。
    原判決採用此項認定依據，顯有違背法令，實應再傳訊鑑定人饒宇東到庭說明。
    又原判決未審酌黃正宗平日愛惜身體，於死亡當日早上，一如往常作息，外出購
    物，且墜落現場未留遺書，同居家人亦未察覺異樣等情，即認定黃正宗係自殺，
    其認定亦有違誤云云。
三、惟觀之原判決理由第四項（一）及（二）部分，已明載係審酌「事發地點之四樓
    樓梯間窗台，距地有一百五十二公分高度，且窗戶旁、窗台上擺置椅子、拖鞋」
    、「若非黃正宗故意攀爬而有自殺意圖，其應不至於自高處跌落地面，亦不會將
    其拖鞋置放於朝屋外方向、僅有些許寬度之窗台上」、且「黃正宗之酒精及藥物
    測試為陰性反應」、「黃正宗住處附近之住戶並無聽見任何聲響或爭吵聲音」等
    情狀，並參酌法務部法醫研究所鑑定報告及其他警察機關之調查報告暨現場照片
    後，始認定黃正宗係自殺身亡。故原判決並無上訴人所指單憑法務部法醫研究所
    鑑定報告遽為黃正宗係自殺死亡認定之情形。至上訴人另指黃正宗於死亡當日早
    上，一如往常作息，外出購物，並無異樣，絕非自殺之主張，原判決亦於其理由
    第四項（三）詳述上訴人上開主張不可採之論據，足見原判決並無何調查證據、
    認定事實違背上訴人前揭判例或其他法令之情事。從而，上訴意旨指摘原判決違
    背法令，求予廢棄改判，顯為無理由。爰依首開規定，不經言詞辯論而為判決。
四、本件第二審訴訟費用確定為新台幣一千五百元。
五、據上論結，本件上訴為顯無理由，依民事訴訟法第四百三十六條之二十九條第二
    款、第四百三十六條之十九第一項、第九十五條、第七十八條，判決如主文。
中　　　華　　　民　　　國　　九十三　　年　　 十二 　　月　　 十三 　　日
                               民事第一庭審判長法官   謝碧莉
                                               法官   林晏如
                                               法官   傅中樂
右為正本係照原本作成。
本件不得上訴。
中　　　華　　　民　　　國　　九十三　　年　　 十二 　　月　　 十三 　　日
                                             書記官   袁以明
